臺灣高雄地方法院刑事判決　　　　　　　96年度訴字第1762號
公　訴　人　臺灣高雄地方法院檢察署檢察官
被　　　告　乙○○
上列被告因毒品危害防制條例案件，經檢察官提起公訴（96年度
毒偵字第1183號），及移送併辦（96年度毒偵字第3867號），本
院判決如下：
    主  文
乙○○施用第一級毒品，處有期徒刑柒月。扣案第一級毒品海洛
因壹小包（檢驗前淨重零點零捌捌公克、檢驗後淨重零點零陸公
克），沒收銷燬；注射針筒肆支，均沒收。
    事  實
一、乙○○因施用毒品案件，經本院以93年度毒聲字第943 號裁
    定送觀察、勒戒後，認無繼續施用毒品之傾向，經臺灣高雄
    地方法院檢察署檢察官於民國93年6 月7 日，以93年度毒偵
    字第2467號為不起訴處分確定，於93年6 月8 日觀察、勒戒
    執行完畢釋放。詎猶不知戒絕毒癮，明知海洛因係毒品危害
    防制條例第2 條第2 項第1 款所明定之第一級毒品，不得持
    有、施用，竟於觀察、勒戒執行完畢釋放後5 年內，仍不知
    警惕，復基於反覆、延續施用第一級毒品海洛因之單一行為
    決意，於96年1 月20日中午12時許及同年1 月22日中午12時
    許，在其高雄縣燕巢鄉○○路○○道路旁邊，以將第一級毒
    品海洛因摻水加入注射針筒內注射之方式，施用第一級毒品
    海洛因2 次。嗣於96年1 月21日14時50分許，乙○○與盧進
    興（另案審結）搭乘陳宗欽（另案審結）所駕駛之車號E5-6
    769 號自小客貨車，行經高雄縣燕巢鄉○○路○○道路土地
    公廟前，因形跡可疑，經警攔查，陳宗欽乃將3 人合資購買
    之第一級毒品海洛因1 包（檢驗前淨重0.088 公克、檢驗後
    淨重0.06公克），及未使用之注射針筒2 支棄置於地上，警
    方並自乙○○身上扣得尚未使用之注射針筒1 支，並徵得乙
    ○○同意採集尿液送驗，結果呈現嗎啡陽性反應；另於96年
    1 月24日9 時30分許，在高雄縣岡山鎮○○路觀音橋旁，因
    形跡可疑，經警盤查，自其身上扣得未使用過之注射針筒1
    支，並徵得其同意採集尿液送驗，結果呈嗎啡陽性反應，始
    悉上情。
二、案經高雄縣政府警察局岡山分局報請臺灣高雄地方法院檢察
    署檢察官偵查起訴及移送併辦，經被告為有罪之陳述後，本
    院裁定依簡式審判程序審理。
    理  由
一、按被告乙○○所為係犯死刑、無期徒刑、最輕本刑為3 年以
    上有期徒刑以外之罪，其於準備程序中就被訴事實為有罪之
    陳述，經受命法官告知簡式審判程序之旨，並聽取公訴人、
    被告之意見後，本院合議庭認為適宜由受命法官獨任進行簡
    式審判程序，依刑事訴訟法第273 條之1 第1 項規定，裁定
    由受命法官獨任進行審判程序，合先敘明。
二、上揭事實，業據被告於本院審理時供承不諱，且被告於96年
    1 月21日14時50分許，及同年月24日9 時30分許，經警採集
    其尿液分別送檢驗之結果，均呈嗎啡陽性反應，有台灣檢驗
    科技股份有限公司96年2 月1 日KＺ000000000000號濫用藥物
    尿液檢驗報告、台灣檢驗科技股份有限公司96年2 月15日KＺ
    000000000000號濫用藥物尿液檢驗報告各1 份，及高雄縣政
    府警察局岡山分局壽天派出所毒品案件嫌犯尿液採證檢驗對
    照表2 紙附卷可稽。且扣案疑似海洛因粉末1 包（檢驗前淨
    重0.088 公克、檢驗後淨重0.06公克），經檢驗亦呈海洛因
    陽性反應，有高雄市立凱旋醫院96年2 月5 日高市凱醫驗字
    第3310號濫用藥物成品檢驗鑑定書1 份在卷可稽，復有注射
    針筒4 支扣案可憑。是被告之任意性自白核與事實相符，並
    堪認與起訴事實及併案事實均為同一事實，洵堪採為論罪科
    刑之依據。本案事證明確，被告上開施用毒品犯行，堪以認
    定。
三、按觀察、勒戒或強制戒治執行完畢釋放後，5 年內再犯毒品
    危害防制條例第10條施用毒品之罪者，應依法追訴，毒品危
    害防制條例第23條第2 項定有明文。本件被告因施用毒品案
    件，經本院以93年度毒聲字第943 號裁定送觀察、勒戒後，
    認無繼續施用毒品之傾向，經臺灣高雄地方法院檢察署檢察
    官以93年度毒偵字第2467號為不起訴處分確定，而於93年6
    月8 日觀察、勒戒執行完畢釋放，此有臺灣高雄地方法院檢
    察署刑案資料查註紀錄表、全國施用毒品案件紀錄表及臺灣
    高等法院被告前案紀錄表等件在卷可參，是被告於觀察、勒
    戒執行完畢釋放後，5 年內再犯本件施用毒品罪行，依前開
    法條之規定，應依法追訴，本院就被告本件施用毒品犯行，
    自得依法論罪科刑。
四、論罪科刑：
  (一)按95年7 月1 日修正施行之刑法已刪除連續犯之規定，被告
    上開多次施用第一級毒品海洛因之犯行，本院爰審酌：1.毒
    品危害防制條例第2 條第1 項規定的毒品，本具有成癮性，
    故毒品危害防制條例所規定之施用毒品行為本質上應即具有
    因毒品成癮而反覆施用之性質；2.參酌最高法院95年度台上
    字第1079號判決揭示「刑事法若干犯罪行為態樣，本質上原
    具有反覆、延續實行之特徵，立法時既予特別歸類，定為犯
    罪構成要件之行為要素，則行為人基於概括之犯意，在密切
    接近之一定時、地持續實行之複次行為，倘依社會通念，於
    客觀上認為符合一個反覆、延續性之行為觀念者，於刑法評
    價上，即應僅成立一罪。學理上所稱「集合犯」之職業性、
    營業性或收集性等具有重複特質之犯罪均屬之，例如經營、
    從事業務、收集、販賣、製造、散布等行為概念者是」之意
    旨及最高法院71年台上字第2837號判例、92年度台上字第67
    44號判決意旨所揭示「行為人主觀上就同一犯罪構成事實，
    以單一行為之數個舉動接續進行，以實現一個犯罪構成要件
    ，侵害同一法益，客觀上亦認係實施一個犯罪行為」之接續
    犯概念。而毒品危害防制條例所規定處罰之施用毒品行為固
    具有反覆實施之性質，然各次施用毒品之行為係為滿足各單
    次毒癮發作所致，各次施用毒品行為係各自獨立，尚難認係
    同一行為之數次舉動，換言之，施用毒品行為與上揭接續犯
    之概念有別，而集合犯與連續犯之區別則在於立法者已將本
    質上具有反覆、延續實行之特徵予特別歸類而定為犯罪構成
    要件之行為要素，且依社會通念於客觀上認為符合一個反覆
    、延續性之行為觀念者即應僅成立集合犯之一罪，反之則係
    連續犯，準此，毒品危害防制條例既依成癮性、濫用性及對
    社會危害性而將毒品分為四級，且僅規定處罰施用第一、二
    級毒品，足見毒品危害防制條例所處罰施用第一、二級毒品
    ，其構成要件之行為要素係具有成癮、濫用之反覆、延續實
    行。本案被告各該施用第一級毒品海洛因之時間密接、施用
    地點相同，在時、空上，具密接關係，被告之各該施用第一
    級毒品海洛因之犯行間，顯係出於反覆、延續施用該種毒品
    之單一行為決意至明，從而在行為概念上，應評價認係包括
    一罪之集合犯，較符合社會通念，也較為合理。
  (二)核被告所為施用第一級毒品海洛因之行為，係犯毒品危害防
    制條例第10條第1 項之施用第一級毒品海洛因罪。其持有第
    一級毒品海洛因之低度行為，為施用第一級毒品海洛因之高
    度行為所吸收，不另論罪。又移送併辦意旨雖載被告係於96
    年1 月19日12時許施用第一級毒品海洛因，惟被告該次係於
    96年1 月24日9 時30分許為警查獲後採尿送驗，而目前實務
    上所已知可自尿液中檢測出海洛因施用反應之時間為服用後
    2-4 天，併辦意旨所載施用時間已超逾上開檢驗時間，顯應
    屬誤載，而以被告於本院自白施用時間為96年1 月22日中午
    12時許為真實，而此部分與經起訴論罪科刑之部分有集合犯
    之實質上一罪關係，本院爰併審理之。本院爰審酌被告前經
    觀察、勒戒，仍未能戒絕其毒癮而再次違犯施用毒品罪，惟
    念其於犯罪後坦承犯行及所犯為自戕行為，並其施用次數等
    一切情狀，量處如主文所示之刑，以資懲儆。至扣案第一級
    毒品海洛因1 包（檢驗前淨重0.088 公克、檢驗後淨重0.06
    公克），經檢驗呈海洛因陽性反應，已如前述，其包裝因包
    覆毒品，顯留有毒品之殘渣，與其上殘留之毒品，衡情已難
    以分析剝離，亦無析離實益，當應整體視為毒品，不問屬於
    犯人與否，應依毒品危害防制條例第18條第1 項前段之規定
    宣告沒收銷燬之；又注射針筒3 支、1 支，分係被告與案外
    人陳宗欽、盧進興所共有及被告所有，並均為預備供施用第
    一級毒品海洛因使用，業據被告供承在卷，爰均依刑法第38
    條第1 項第2 款規定，併予宣告沒收。
據上論斷，應依刑事訴訟法第273 條之1 第1 項、第299 條第1
項前段，毒品危害防制條例第10條第1 項、第18條第1 項前段，
刑法第11條、第38條第1項第2款規定，判決如主文。
本案經檢察官甲○○到庭執行職務。
中　　華　　民　　國　　96　　年　　6　　月 　  29　 　日
                  刑事第十六庭  法　官  郭宜芳
以上正本證明與原本無異。
如不服本判決，應於判決送達後10日內，向本院提出上訴狀。
中　　華　　民　　國　　96　　年　　6  　月　 　29   　日
                                書記官  陳素徵
附錄本判決論罪法條全文：
毒品危害防制條例第10條：
施用第一級毒品者，處6月以上5年以下有期徒刑。
施用第二級毒品者，處3年以下有期徒刑。
